【裁判字號】    99,司養聲,120
【裁判日期】    990804
【裁判案由】    收養子女
【裁判全文】
臺灣高雄地方法院民事裁定           99年度司養聲字第120號
聲  請  人
即收養人    丁○○
聲  請  人
即被收養人  甲○○
關  係  人  丙○○
            乙○○
上當事人間聲請認可收養事件，本院裁定如下：
    主  文
認可丁○○（男，民國○○○年○月○○日生，身分證統一編號
：Ｚ000000000號）自民國九十九年四月六日起收養甲○○（男，民國○○○年○月○○○日生，身分證統一編號：Ｚ
000000000號）為養子。
程序費用新臺幣壹仟元由聲請人負擔。
    理  由
一、本件聲請意旨略以：收養人丁○○欲收養被收養人甲○○為
    養子，經徵得被收養人之生母丙○○之同意，雙方於民國99
    年4 月6 日簽訂收養契約書，並作成書面，而被收養人生父
    乙○○因久未聯絡，無法得其同意，為此，狀請鈞院認可
    本件收養等語。
二、按民法第1076條之1 第1 項規定：「子女被收養時，應得其
    父母之同意。但有下列各款情形之1 者，不在此限：(1)父母
    之一方或雙方對子女未盡保護教養義務或有其他顯然不利子
    女之情事而拒絕同意。(2)父母之一方或雙方事實上不能為意
    思表示」；復按民法第1079條之2 規定：「被收養者為成年
    人而有下列各款情形之一者，法院應不予收養之認可：(一)意
    圖以收養免除法定義務。(二)依其情形，足認收養於其本生父
    母不利。(三)有其他重大事由，足認違反收養目的。」；又「
    收養子女，違反第1076條之1 之規定者，無效」、「收養有
    無效、得撤銷之原因或違反其他法律規定者，法院應不予認
    可」，民法第1079條之4 、第1079條第2 項亦分別定有明文
    。
三、經查
  (一)聲請人主張之上開事實，業據其提出收養契約書、收養同意
    書、體格檢查表、存款明細、土地建物所有權狀、戶籍資料
    等件為證，並經收養人丁○○、被收養人甲○○及其生母丙○○皆到庭陳明，同意收養及出養，並皆瞭解收養後所生之
    法律關係（見本院99年6 月18日之非訟事件筆錄），故堪信
    為真實。
  (二)被收養人生父乙○○經本院通知無正當理由未到庭。且經被
    收養人生母丙○○到庭陳述：「（問：與被收養人生父離婚
    後，被收養人生父有無扶養過小孩？）都沒有，也沒有探視
    過被收養人，我跟被收養人生父離婚後就沒有跟他聯絡了，
    所以我不知道他在哪裡。」等語；及被收養人甲○○到庭陳
    明：「（問：生父平時有無探望你？）沒有，我平時也沒有
    跟我生父聯絡，對我生父完全沒有印象，我也沒有跟我生父
    見過面。」等語；另經證人劉冠伶到庭證述：「被收養人生
    母是我姐姐，我是被收養人阿姨。」、「（問：有無見過被
    收養人生父？）二十幾年前有見過被收養人生父，從我姐姐
    離婚後，我就沒有見過被收養人生父。」、「（問：被收養
    人從小由何人扶養？）被收養人的奶奶及他母親。」、「（
    問：有無見過被收養人生父探視被收養人？）沒有。」等語
    明確（見本院99年7 月30日非訟事件筆錄）。綜上，足認被
    收養人生父乙○○自被收養人甲○○年幼起即未盡保護教養
    義務，揆諸首揭法律規定，本件收養應無庸得其生父乙○○
    之同意。本院審酌收養人之人格、及被收養人生母尚有一子
    一女可照顧其晚年生活，亦無民法第1079條之2 各款所列應
    不予認可之情事，認收養人丁○○收養被收養人甲○○為養
    子，於法尚無不合，本件聲請人之聲請認可收養，應予准許
    。
四、依非訟事件法第21條第1 項前段、第23條、第24條第1 項，
    民事訴訟法第85條第1 項前段，裁定如主文。
五、如不服本裁定，須於本裁定送達後10日之不變期間內，向本
    院提出抗告狀，並繳納抗告費新臺幣1,000 元。
中    華    民    國    99    年    8     月     4    日
                  家事法庭  司法事務官

司法院資訊處製作；財團法人民間司法改革基金會備份。
